【裁判字號】    98,訴,708
【裁判日期】    990330
【裁判案由】    遺棄等
【裁判全文】
臺灣臺南地方法院刑事判決             98年度訴字第708號
公  訴  人  臺灣臺南地方法院檢察署檢察官
被      告  己○○
            丁○○
上列二人共同
選任辯護人  李宗貴、郭宗塘、林怡靖律師
上列被告因遺棄等案件，經檢察官提起公訴（97年度調偵字第
1151號），本院判決如下：
    主  文
己○○、丁○○共同傷害人之身體，各處拘役伍拾伍日，如易科
罰金，均以新臺幣壹仟元折算壹日。
二人其餘被訴遺棄罪部分均無罪。
    事  實
一、己○○及丁○○2人，均為臺南縣警察局麻豆分局麻豆派出
    所警員，依法令從事偵查犯罪、逮捕犯人工作，於民國97年
    6月12日下午2時15分許，各騎警用機車執行巡邏勤務時，見
    臺南縣麻豆鎮○○路13號慶安宮前廣場疑似有民眾聚賭情事
    ，停車欲執行取締賭博勤務時，與現場民眾甲○○、戊○○
    （所涉妨害公務部分，經本院以98年度易字第11號判處拘役
    59日確定）等人發生言語上爭執，己○○為蒐集戊○○等人
    之犯罪行為因而使用錄音筆錄音，上舉引起戊○○恐懼，出
    手欲搶錄音筆，然戊○○當時行為尚未造成員警或第3人立
    即危害之急迫情形，己○○、丁○○2人僅因擔心錄音裝備
    遭搶，竟在預見與戊○○間具有人數、體型上及曾經研習柔
    道優勢之情勢下，仍基於傷害之犯意聯絡，逾越取回裝備之
    必要範圍，由丁○○抓住戊○○手臂，己○○拉住戊○○衣
    領，繼之以柔道掃腳方式將戊○○猛力拐倒，造成戊○○受
    有左腳脛骨平臺粉碎性骨折及手肘擦傷之傷害。
二、案經戊○○訴請臺灣臺南地方法院檢察署檢察官偵查起訴。
    理  由
壹、程序部分：
一、本件以下所引用具傳聞證據性質之供述證據，除告訴人戊○○及證人甲○○、丙○○於偵查中具結後向檢察官所為之證
    述，均業經具結且無顯不可信之情形存在，依刑事訴訟法第
    159條之1第2項規定，具備證據能力外；其餘具傳聞證據性
    質之供述證據，因檢察官及被告、辯護人於本案言詞辯論終
    結前，均未爭執其證據能力，本院審酌前開證據之作成或取
    得之狀況，並無非法或不當取證之情事，且亦無顯不可信之
    情況，復經本院於審判期日就上開證據依法進行調查、辯論
    ，依刑事訴訟法第159條之5規定，均具有證據能力。
二、又卷附臺南縣消防局98年4月23日南縣消護字第0980005365
    號函所附之臺南縣119案件紀錄表及現場照片2紙均非屬供述
    證據，故上開各項證據應均無傳聞法則之適用，復均無違反
    法定程序取得之情形，依刑事訴訟法第158條之4規定之反面
    解釋，均應有證據能力，合先敘明。
貳、有罪部分
一、訊據被告2人均否認有傷害告訴人之故意，被告己○○辯稱
    ：我們是依法執行公務，告訴人從我手中搶走錄音筆，我們
    當然要立即拿回我的裝備，要取回錄音筆的過程中我們所作
    的一些拉扯，會對告訴人產生什麼樣的傷害，我也沒有辦法
    預期云云；被告丁○○則辯稱：我們是依法執行公務，告訴
    人從我們手中搶走錄音筆，我們拿回錄音筆是應該的，檢察
    官起訴書稱我們有打告訴人，但我們並沒有打告訴人，我們
    只有制服告訴人，不知道為何告訴人的腳會斷掉，我們只是
    把他壓制在地云云。
二、經查：
(一)、被告己○○及丁○○2人，為臺南縣警察局麻豆分局麻豆派
    出所之警員，均為依法服務於國家而具有法定警察職務權限
    之公務員，於97年6月12日下午14時15分許執行巡邏勤務時
    ，途經臺南縣麻豆鎮○○路13號慶安宮前廣場，因見廣場前
    有民眾聚集疑似有聚賭情事，乃停車欲執行取締賭博勤務。
    而與現場民眾甲○○、戊○○等人發生言語上爭執，被告己○○為蒐集甲○○等人之犯罪行為因而使用錄音筆錄音，上
    舉引起甲○○恐懼，出手欲搶錄音筆，被告己○○、丁○○
    2人擔心錄音裝備遭搶，於爭奪過程，由被告丁○○抓住戊○○手臂，己○○拉住戊○○，繼之以柔道掃腳方式將戊○○拐倒，造成戊○○受有左腳脛骨平臺粉碎性骨折及手肘擦
    傷之傷害，此為被告己○○及丁○○2人所不否認（見97年
    度他字第1980號卷第3頁、97年度核交字第3215號第4頁、97
    年度核交字第4737號第5頁、本院卷第96頁正面），核與證
    人甲○○（97年度他字第1980號卷第14、17頁、97年度核交
    字第4737號第4頁）、證人丙○○（97年度核交字第4737號
    卷第4頁）證述之情節大致相符，並有前開診斷證明書、新
    樓基督教醫院麻豆分院98年10月16日新樓麻歷字第98383號
    函文內所載之護理紀錄單（見97年度他字第1980號卷第29頁
    、本院卷第149頁）在卷可稽，是此部分事實，堪以認定無
    訛。
(二)、按警員嚴正執法為社會共同的期待，依法執行職務時使用相
    當之強制力，亦為法之所許，並為社會所共同支持。此即為
    依法令之行為，可阻卻違法，不罰；然警察行使職權，不得
    逾越所欲達成執行目的之必要限度，且應以對人民權益侵害
    最少之適當方法為之，警察職權行使法第3條第1項定有明文
    。亦即警察人員行使職權仍應應確實遵守行政法上之「比例
    原則」之規範；至所謂「比例原則」則係指以下3個次要原
    則，即「妥當性原則」（即行政作為之實施須能達到預定之
    行政目的）、「必要性原則」（如有數種同樣有效之手段可
    供運用，應選擇對人民損害最小之手段為之）及「狹義比例
    原則」（即行政行為所要達成之公益目的須與人民因此所受
    之損害相當）而言。反之，倘逾越「所欲達成執行目的之必
    要限度」時，即非依法令之行為，不得阻卻違法。而員警行
    使強制力在不能阻卻違法情形下，若因此造成人員死傷，應
    視員警行為時是否蓄意，論其故意或過失罪責（若無故意或
    過失，即欠缺有責性，不罰）。
(三)、本件告訴人因恐其出言不遜另涉刑責（其確因涉犯妨害公務
    部分，經本院以98年度易字第11號判處拘役59日確定，詳見
    卷附該判決），於被告等人使用錄音筆錄音時，蠻橫行搶，
    此為告訴人所不否認，核與被告2人於歷次審理時所供述及
    證人甲○○（97年度他字第1980號卷第14、17頁、97年度調
    偵字第1151號第9頁）、證人丙○○（97年度核交字第4737
    號卷第4頁）證述之情節大致相符，此部分之事實當可認定
    ，然縱使告訴人戊○○行為不當，但當時之情況尚並不因此
    造成員警或第3人有何立即危害之急迫情形，故仍須審酌被
    告等上開行為有無逾越「所欲達成執行目的之必要限度」。
    本案被告己○○身高173公分、案發當時體重約78公斤，被
    告丁○○身高186公分、案發當時體重約68公斤，業經2人供
    稱在卷（見本院卷第261頁），2人體格均屬魁武，告訴人與
    被告2人因搶奪錄音筆裝備進而互相爭執拉扯，被告2人於執
    行職務時具備上開人數、體型上優勢，儘可選擇其他方式排
    除告訴人之糾纏加以取回錄音筆（如將告訴人拉走、推開等
    損害較小之方式），反觀被告丁○○逕抓自住戊○○手臂，
    被告己○○拉住戊○○，繼之以柔道掃腳方式將戊○○拐倒
    ，造成告訴人戊○○受有「左腳脛骨平臺粉碎性骨折」及手
    肘擦傷之傷害，此部分亦經本院函詢財團法人臺灣基督教長
    老教會新樓醫院麻豆分院，其答覆：告訴人‧‧‧係外力造
    成，為一高能量所致之傷害‧‧‧僅單純之壓制並不容易導
    致此類傷害等語（見本院卷第32頁），足認被告等當時用力
    甚猛，所採取方式顯逾採取強制力之合法範圍，而具有違法
    性。再者被告2人均為警專畢業警員，受有柔道之專業訓練
    ，此亦經被告2人供述在卷（見本院卷第261頁），是其等對
    於無受過該等訓練之一般民眾，以柔道掃腳方式猛力拐倒告
    訴人，可能造成腳部骨折乙事，應非無預見之可能，是其對
    告訴人受傷之結果，自應負故意之責，被告2人所辯沒有傷
    害之故意云云，亦不足採。
(四)、本件事證明確，被告辯稱渠等之行為係依法令之行為，手段
    沒有違背比例原則，並不足採，犯行洵堪認定。
三、論罪科刑方面：
    核被告2人所為，均係犯刑法第277條第1項之傷害罪。被告
    2人彼此間有犯意聯絡及行為分擔，均為共同正犯。爰審酌
    被告2人無犯罪前科，素行良好，有臺灣高等法院被告全國
    前案紀錄表2份附卷足憑，因偵查裝備遭搶，一時心急未及
    細思，造成告訴人受上開不輕之傷害，所生危害非輕，犯後
    復未坦承錯誤態度非佳，另參酌渠等分工之情節，及雖雙方
    未達成和解，然本件被告2人多次欲與告訴人洽談賠償事宜
    ，然因告訴人或未到場，或開價過高，此有卷附多次調解不
    成立證明書附卷足參，亦不得全然非難被告2人等一切情狀
    ，分別量處如主文所示之刑，並諭知易科罰金之折算標準，
    以示懲儆。
四、起訴書證據並所犯法條第三段又載「‧‧‧，應屬渠等因情
    緒控管不當所為假藉公務執行之暴行，‧‧‧」，再刑法第
    134條關於公務員犯罪加重其刑之規定，須以公務員假藉職
    務上之權力、機會或方法，以故意犯刑法瀆職罪章以外之罪
    者為其要件。本件警察人員執行職務遇有遭人抗拒，縱其使
    用強制力超過能達目的之程度，致他人受傷，雖不得據以免
    除其刑責，惟其既非假藉職務上之權力、機會或方法以故意
    犯罪，即不能遽依上開規定加重論處，併附敘明。
五、不另為無罪諭知部分：
(一)、公訴意旨另認：‧‧‧告訴人戊○○左腳應聲斷裂後，被告
    己○○仍不干休，又跪坐到被告戊○○腳上大力揉壓，被告
    丁○○則趁壓住告訴人戊○○之際，抓其頭髮撞地，並緊壓
    住頭部，此部分亦涉傷害犯行云云。
(二)、經查：
(1)、告訴人於歷次偵查中分別指、證述：‧‧‧胡姓員警強迫要
    奪回錄音筆，就將我過肩摔，我倒地後，他再用膝蓋壓制在
    我左腳膝蓋關節上，我欲起身，才發現我左腳已無法使力，
    另一員警抓起我的頭髮往地上猛砸，導致我左手手肘關節處
    外皮整處擦傷，右膝蓋輕微瘀青，褲子破裂，左小腿斷裂，
    棄我不顧，並未叫救護車送醫，且之後大搖大擺立即離開等
    語（見97年度他字第1980號卷第8、9頁）；‧‧‧以過肩摔
    將我摔倒，再用膝蓋壓制在我左腳膝蓋關節，導致我左小腿
    斷裂等語（見97年度他字第1980號卷第11頁）；‧‧‧被告
    丁○○就抓住我的右手，被告己○○抱住我的身體，又把我
    脖子勒住，被告己○○就用腳把我拐倒，他用哪一隻腳拐我
    哪一隻腳我不確定，當時我是右腳著地，左腳並沒有感覺很
    痛，但是被告己○○用腳踹我的左腳小腿及膝蓋部分，他至
    少應該踹我兩下以上，被告丁○○用腳踹我的頭，踹幾下忘
    記了等語（見97年度核交字第4737號卷第4頁）；‧‧被告
    丁○○抓我右手，被告己○○抓我左手，被告己○○就用腳
    掃我的雙腳，我跌坐在地上，呈三角錐狀，大概隔了10至15
    秒，我的左腳又被告己○○用腳大力的踹，我當場就痛到無
    法忍受，我當時想要爬起來，但發覺已經爬不起來了，被告
    己○○後來又補了一記，我已經忘了他是用腳或手了，我倒
    地時，被告丁○○用手抓我頭髮去撞地面，我忘了撞幾下，
    他又用腳踩住我的頭等語（見97年度調偵字第1151號卷第8
    頁）。綜上所述，告訴人指、證述被告己○○傷害伊之情形
    ，分別以「過肩摔，‧‧‧再用膝蓋壓制」、「用腳把我拐
    倒，‧‧‧用腳踹我的左腳小腿及膝蓋部分」、「被告己○○就用腳掃我的雙腳，‧‧‧我的左腳又被告己○○用腳大
    力的踹‧‧‧後來又補了一記」，另被告丁○○傷害伊之情
    形，分別為「另一員警抓起我的頭髮往地上猛砸」、「用腳
    踹我的頭」、「用手抓我頭髮去撞地面，‧‧‧，他又用腳
    踩住我的頭」。告訴人所為之證述前後並不相符，惟此節攸
    關被告等是以何方式傷害告訴人，告訴人就此重要情節之證
    述，前後出入甚大，且考量其為本案之被害人，並因此涉及
    妨害公務案件，其證述恐有誇大之虞，其證詞之憑信性顯然
    不足，尚難遽採為不利於被告之認定。核之告訴人前開所提
    之診斷證明書，所載其受傷害為左腳脛骨平臺粉碎性骨折之
    傷害（詳見97年度他字第1980號卷第29頁），但據告訴人前
    開所述，係遭被告等人過肩摔，並遭渠等抓頭髮去撞地面，
    ‧‧‧用腳踩住頭部，倘若屬實，則告訴人遭被告等毆擊之
    頭部等部位怎會全然無毆打所致之傷害？再依本院調閱告訴
    人新樓醫院麻豆分院病歷資料（附於本院卷第121-158、216
    -220頁），遍查告訴人該段住院期間之病歷，就上開告訴人
    自述遭被告等毆擊受傷之頭部等傷害無一記載，是告訴人前
    開指述遭被告等毆打受傷等情，實屬可議。
、另證人即現場之丙○○雖分別於偵查中證述：被告己○○確
    實站著用腳踩告訴人戊○○的左腳好幾下，感覺就是很用力
    ，被告丁○○用雙手抓住戊○○的頭撞地面，撞了好幾下（
    見97年度核交字第4737號第4-5頁）。‧‧‧高一點的警員
    踩住告訴人戊○○的頭，矮的那位警員用右腳踹告訴人戊○○的左腳，踹了2、3下（97年調偵字第1151號卷第9頁）。
    ‧‧‧我有看到被告己○○用腳踩告訴人的小腿好幾下，被
    告丁○○用腳踩住告訴人的頭（本院卷第85頁背面）。然其
    於法院審理時否認偵查中伊有講過被告丁○○用雙手抓告訴
    人去撞地板等語（本院卷第85頁背面、第86-87頁），其自
    身之證述有前後矛盾之處，並與告訴人該日頭部等部位並無
    受傷之診斷證明書有所齟齬，該部分之證述恐非屬實。再者
    ，證人復於本院審理時證述：案發時伊先前往屋內看電視，
    後來又前往廁所，過程約5、6分鐘等語（見本院卷第85頁背
    面），證人於案發當日既多次、非短時間離開現場，則證人
    丙○○是否確實見聞上開過程，容有疑義。
(3)、至證人庚○○於偵、審中均證稱並未見到全部狀況等語（見
    97年度他字第1980號卷第20頁、本院卷第72頁正面）、證人
    甲○○於偵、審中亦證稱並未見到警員踹告訴人腳或抓告訴
    人之頭髮撞地等語（見97年度調偵字第1151號卷第9頁、本
    院卷第90頁背面），依證人庚○○、甲○○所述伊並未目睹
    被告踹告訴人腳或抓告訴人之頭髮撞地，亦無法依此為擔保
    告訴人指述之補強證據。
(4)、綜上所述，本件告訴人指訴被告等於左腳斷裂後，仍不干休
    ，又跪坐到伊腳上大力揉壓，並趁機抓伊頭髮撞地，並緊壓
    住頭部等傷害犯行，已非無瑕疵可指，本院綜合全案卷證資
    料，尚無從認定被告2人等確有被訴上開犯行。此外，復查
    無其他積極證據，可認被告等確有公訴人所指之上開傷害犯
    行，被告等犯罪尚屬不能證明，本件依調查所得證據，其證
    明程度仍未達於可排除合理之懷疑而得形成被告等有罪之法
    律上確信之程度，基於「罪證有疑，利於被告」之原則，本
    院認被告等被訴之前揭犯罪，尚屬不能證明，此部分公訴人
    認為起訴傷害犯行之一部分，本院亦就部分傷害犯行為有罪
    之認定，故此部分不另為無罪之諭知，亦附敘明。
參、無罪部分：
一、公訴意旨認：被告己○○、丁○○2人，毆打告訴人戊○○
    後，明知告訴人戊○○已受「左腳脛骨平臺粉碎性骨折」之
    嚴重傷害，而陷於無自救力之人，渠等依警察職權權行使法
    第5條規定有救助告訴人戊○○義務，竟仍共同基於遺棄之
    犯意聯絡，拒絕對已無自救力之告訴人戊○○施以必要之扶
    助、保護，被告己○○並對告訴人戊○○丟下一句「看你要
    怎樣都沒關係」後，即與被告丁○○2人逕自騎機車離開現
    場，在場之甲○○見被告己○○2人離開，緊急聯繫曾擔任
    義消之李亦彬（已因病死亡）到場協助叫救護車到來，始順
    利將告訴人戊○○送醫救治。因認被告2人共同涉犯刑法第
    294 條第1項之違背法令遺棄罪嫌云云。
二、按犯罪事實應依證據認定之，無證據不得認定犯罪事實；不
    能證明被告犯罪者，應諭知無罪之判決，刑事訴訟法第154
    條第2項、第301條第1項定有明文。又所謂認定犯罪事實之
    證據，係指足以認定被告確有犯罪行為之積極證據而言，苟
    未能發現相當證據，或證據不足為不利於被告事實之認定時
    ，即應為有利於被告之認定，更不必有何有利之證據，亦不
    能以推測或擬制之方法，以為裁判基礎，最高法院29年度上
    字第3105號、40年度臺上字第86號判例意旨可資參照。又「
    認定犯罪事實所憑之證據，雖不以直接證據為限，間接證據
    亦包括在內；然而無論直接或間接證據，其為訴訟上之證明
    ，須於通常一般之人均不致有所懷疑，而得確信其為真實之
    程度者，始得據為有罪之認定，倘其證明尚未達到此一程度
    ，而有合理之懷疑存在時，事實審法院復已就其心證上理由
    予以闡述，敘明其如何無從為有罪之確信，因而為無罪之判
    決，尚不得任意指為違法。」、「檢察官對於起訴之犯罪事
    實，應負提出證據及說服之實質舉證責任，倘其所提出之證
    據，不足為被告有罪之積極證明，或其指出之證明方法，無
    從說服法院以形成被告有罪之心證，基於無罪推定之原則，
    自應為被告無罪判決之諭知。」，亦經最高法院著有76年臺
    上字第4986號、92年臺上字第128 號判例意旨可參。
三、又按行為人對於構成犯罪之事實，明知並有意使其發生者，
    為故意；行為人對於構成犯罪之事實，預見其發生而其發生
    並不違背其本意者，以故意論，刑法第13條第1項、第2項定
    有明文。是刑法關於犯罪之故意，係採希望主義，不但直接
    故意，須犯人對於構成犯罪之事實具備明知及有意使其發生
    之兩個要件，即間接故意，亦須犯人對於構成犯罪之事實預
    見其發生，且其發生不違背犯人本意始成立，若行為人對於
    構成犯罪之事實，雖預見其能發生，惟如確信其不發生者，
    仍應以過失論。而上述所稱之「預見」，係指行為人主觀上
    之預見，而非以於客觀上能預見為已足。又行為人有無犯罪
    之故意，乃個人內在之心理狀態，惟有從行為人之外在表徵
    及其行為時之客觀情況，依經驗法則審慎判斷，方能發現真
    實。次按刑法第294條第1項之違背義務遺棄罪，係以「對於
    無自救力之人，依法令或契約應扶助、養育或保護而遺棄之
    ，或不為其生存所必要之扶助、養育或保護」為其犯罪構成
    要件，而所謂「無自救能力之人」，係指其無維持其生存所
    必要之能力而言。又所謂「生存所必要」，係指以於生存有
    危險者為限；另就「對於無自救力之人，依法令或契約應扶
    助、養育或保護而遺棄之，或不為其生存所必要之扶助、養
    育或保護」之要件，係屬故意犯之範疇，即行為人不僅對「
    無自救力之人」及「依法令或契約應扶助、養育或保護」之
    案件，於主觀上有所認識，且對於積極之「遺棄」或消極之
    「不為其生存所必要之扶助、養育或保護」等構成犯罪事實
    ，亦須有主觀之直接故意或間接故意，而就其中之積極「遺
    棄」行為固不待言，惟就消極之「不為其生存所必要之扶助
    、養育或保護」之不作為要件所稱之「必要」，行為人亦應
    有主觀之認識及希望，即行為人必須有棄而不顧之主觀犯意
    ，始足當之，且此應以嚴格證據證明之。
四、訊據被告2人堅詞否認有何遺棄之犯行，其辯護人辯稱:告訴
    人當時尚未置於生存發生危險之狀態，因為當時還有很多人
    在場圍觀，可以將告訴人送醫，而且確實有將告訴人送醫，
    故與遺棄罪之構成要件不符合等語。
五、公訴人認被告2人涉犯遺棄之犯行，無非係以證人即告訴人
    戊○○及證人甲○○、丙○○之證述，財團法人臺灣基督長
    老教會新樓醫院診斷證明書、臺南縣消防局98年4月23日南
    縣消護字第0980005365號函所附之臺南縣119案件紀錄表等
    ，為其主要論據。
六、經查：
(一)、告訴人遭被告2人壓制倒地後，經送醫急救結果，其確受有
    左腳脛骨平臺粉碎性骨折之傷害，此為被告2人所不否認，
    核與告訴人戊○○證述內容大致相符，並有上述相關之病歷
    、診斷證明書附卷足佐，此部分之事實應可採信。然告訴人
    戊○○所受之傷害是否嚴重？渠如未經及時送醫，依當時情
    況是否確實有生命危險？惟依告訴人戊○○於97年6月12日
    到新樓基督教醫院麻豆分院診斷之結果，其頭部、胸、腹等
    臟腑並無外傷，此有新樓基督教醫院麻豆分院98年10月16日
    新樓麻歷字第98383號函文在卷可證(見本院卷第121-158、
    216-220頁)，且參函內所載之生命徵象紀錄單，告訴人戊○○於97年6月12日到院時尚稱穩定，亦無顯示異常數據（見
    本院卷第134頁），亦與告訴人戊○○救護送醫時，救護紀
    錄表所載生命徵象欄中「意識狀況」清楚相符（見97年度核
    交字第4737號卷第23頁），足見告訴人戊○○於97年6月12
    日遭被告毆打後生命徵象尚稱穩定。再依告訴人戊○○病歷
    中所附之護理紀錄單可知，告訴人戊○○到院時尚可主述本
    次受傷之原因及疼痛之部位（見本院卷第149頁)，並佐證人
    即當時在場之庚○○於本院審時證稱：我到現場時看到這位
    受傷男子，他說「小姐！沒有你的事情！」，他的聲音還算
    大聲，因為在周遭很吵的情況下我還聽的到他說話的聲音等
    語（見本院卷第72頁背面），是告訴人戊○○既於就醫前聲
    音尚稱宏亮，並於就醫時為上述主述，可見告訴人戊○○之
    傷勢並非具有立即之生命危險。再依告訴人戊○○所受傷害
    為左腳脛骨平臺粉碎性骨折之傷害以觀，該等傷害係在其之
    左下足部並非臟腑等致命部位，足認告訴人戊○○所受之傷
    害並不嚴重，倘未及時送醫，依當時情況亦無生命危險之虞
    ，客觀上顯然尚未達到無自救力之程度。
(二)、又告訴人戊○○遭毆時，當場尚有數十人圍觀，證人即告訴
    人戊○○之友人甲○○、丙○○均在場，此經證人甲○○、
    丙○○、告訴人戊○○證述在卷（見97年度他字第1980號卷
    第8頁），核與證人庚○○等證述相符（見97年度他字第198
    0號卷第20頁、本院卷第68頁背面），並有現場照片2紙在卷
    可憑（見97年度他字第1980號卷第31頁），且於告訴人戊○○遭毆後，證人甲○○隨即要求在場之義交李亦彬通報119
    ，派遣救護車將告訴人戊○○送醫，此亦經證人甲○○於本
    院審理時證述明確（見本院卷第91頁背面），並有臺南縣消
    防局98年4月23日南縣消護字第0980005365號函暨所附臺南
    縣119案件紀錄表4紙、救護紀錄表1紙在卷足憑（見97年度
    核交字第4737號卷第18-23頁），足見告訴人戊○○被被告2
    人毆打時，現場尚有告訴人戊○○方面之友人甲○○、丙○○等等人在場觀看，於告訴人戊○○倒地後立即由在場之李
    亦彬撥打電話叫救護車前來載送告訴人戊○○至醫院就診。
    本件告訴人戊○○遭毆打後，客觀上顯然尚未達到無自救力
    之程度，已如前述，且於告訴人戊○○被毆打後，李亦彬立
    即打電話叫救護車前來載送告訴人戊○○至醫院就診，亦非
    「無維持其生存所必要」之能力，依上開說明，尚難認與遺
    棄罪之構成要件相當。
(三)、再者，被告2人於傷害行為發生後，因得知現場已經告訴人
    戊○○友人通報救護車，故沒有重複通報，並前往巷口里里
    長林丙樹住處，要求其至慶安宮前觀看，此為被告2人一致
    之供述（見見97年度他字第1980號卷第2、5頁），並與證人
    林丙數證述相符（見97年度他字第1980號卷第23頁），既被
    告2人有持續關心本件之後續送醫情況，並參酌被告2人造成
    告訴人戊○○前開之傷害，且係執司保護人民之警察工作，
    應不至期待告訴人傷勢持續惡化，則被告2人縱有未通報救
    護車或親自送醫之疏忽，但此係因其最初主觀上未預見事態
    之嚴重性，尚難認被告2人就告訴人有「不為其生存所必要
    之扶助、養育或保護」之主觀認識及希望，亦難認被告2人
    有遺棄之犯意。
(四)、綜上所述，被告2人上開所為，與刑法第294條第1項規定之
    遺棄罪構成要件尚有未符，此外，復查無其他積極證據足以
    認定被告有何公訴人所指前揭遺棄告訴人之犯行，是本件既
    不能證明被告2人犯遺棄罪，揆諸前揭說明，自應諭知被告2
    人遺棄罪部分無罪之判決。
據上論結，應依刑事訴訟法第299條第1項前段、第301條第1項，
刑法第28條、第277條第1項，刑法施行法第1條之1，判決如主文
。
本案經檢察官乙○○到庭執行職務。
中    華    民    國    99    年    3     月    30    日
                  刑事第九庭    審判長法  官  蔡奇秀
                                      法  官  林欣玲
                                      法  官  蔡盈貞
以上正本證明與原本無異。
如不服本判決應於收受本判決後10日內向本院提出上訴書狀，並
應敘述具體理由。其未敘述上訴理由者，應於上訴期間屆滿後20
日內向本院補提理由書狀（均須按他造當事人之人數附繕本）「
切勿逕送上級法院」。
                                      書記官  蕭伊舒
中    華    民    國    99    年    3     月    30    日
附錄法條：
中華民國刑法第277條（普通傷害罪）
傷害人之身體或健康者，處 3 年以下有期徒刑、拘役或 1 千元
以下罰金。
犯前項之罪因而致人於死者，處無期徒刑或 7 年以上有期徒刑
；致重傷者，處 3 年以上 10 年以下有期徒刑。

司法院資訊處製作；財團法人民間司法改革基金會備份。
